臺灣高等法院刑事判決　　　　　　　　　　　　　　九十三年度交上訴字第九三號
　　上　訴　人
　　即　被　告　甲○○
　　選任辯護人　張旭業律師
右上訴人因公共危險等案件，不服臺灣板橋地方法院九十二年度交訴字第一四九號，
中華民國九十三年二月二十四日第一審判決（起訴案號：臺灣板橋地方法院檢察署九
十二年度偵字第一六二三三號），提起上訴，本院判決如左：
    主  文
上訴駁回。
    事  實
一、甲○○於民國九十二年六月十三日二十一時五十分許，駕駛車牌號碼ＬＣ七─九
    六九號重型機車，沿臺北縣永和市○○路由永和往中和方向行駛，行經臺北縣永
    和市○○路四一三號前時，應注意車前狀況及兩車併行之間隔，並隨時採取必要
    之安全措施，依當時天氣陰、夜間有照明、視距良好、市區○○路面且無缺陷、
    無障礙物，路況及視距均良好，並無不能注意之情事，竟疏未注意保持與前車之
    安全距離及車前狀況，即貿然前行，為閃避由許堯樺所駕駛之自用小客車，而碰
    撞前方由乙○○所騎乘之腳踏車，致乙○○人車倒地，使乙○○受有兩側臀部挫
    傷及骨盆挫傷之傷害。甲○○明知其肇事致人受傷，應查看被害人傷勢並採取救
    護或其他必要之措施，竟未查看乙○○之受傷情形，而於扶起自己倒地之機車後
    即逕行駛離現場，適為在旁之路人李良烜記下肇事車輛之車牌號碼（僅記下後三
    碼），與乙○○所記之車號核對無誤後，報警循線查獲。
二、案經被害人乙○○訴由臺北縣政府警察局永和分局報請臺灣板橋地方法院檢察署
    檢察官偵查起訴。
    理  由
一、訊據被告甲○○雖對於右揭時間，騎乘重型機車行經上開地點等情供承不諱，惟
    矢口否認有何過失傷害及肇事逃逸犯行，辯稱：當時係與許堯樺發生交通事故，
    並不知道有撞到告訴人乙○○，其大約向前追了一百公尺即追到許堯樺，而與許
    堯樺在該處協調處理車禍事宜，從肇事現場就可以看到，若其知道撞到告訴人，
    理當離去，而不是停留在上開距離肇事現場不遠處云云。
二、惟查：
（一）上開事實，業據告訴人於偵查中指訴：其腳踏車之正後方被撞，該名肇事者迴
      轉跑掉，其有記下車牌號碼為ＬＣ七─九六七號（見偵查卷第四一頁反面），
      於原審亦指稱：機車自後撞其腳踏車，機車騎士與其均倒地，當時二車距離僅
      約一公尺左右，該名機車騎士起身騎車離去時，還向其看了一下等情（見原審
      卷第四二頁、第一一○頁至第一一二頁），並經證人李良烜於偵查中證述：當
      時其在等車，聽到碰的一聲後，看到一輛腳踏車倒下去，一輛機車轉一圈即騎
      走，其有喊叫該名機車騎士，但該名機車騎士不停，只有回頭看一下。其有記
      下後面的車牌號碼為九六九，前面沒看清楚，其還問告訴人有沒有看到車牌號
      碼，告訴人說有看到（見偵查卷第四二頁正、反面），於原審證稱：其在等車
      ，聽到碰的一聲，腳踏車即被彈出來，倒在其面前，隨即看到機車向左邊打滑
      ，發出火星。後來機車騎士起身騎車就離開，還回頭看一眼，該名機車騎士即
      在庭之被告，其有對被告叫撞到人就這樣跑了嗎？當時兩車倒地距離約六、七
      十公分而已，應該不會超過一公尺，被告竟然站起來將機車牽了就走等語（見
      原審卷第九十至九二頁、第九四至九七頁、第九九至一○○頁），並有道路交
      通事故調查報告表（見偵查卷第二八、二九頁）、道路交通事故補充資料表（
      見偵查卷第二六、二七頁）、道路交通現場圖（見偵查卷第三十頁）及現場照
      片三張、車損照片五張（見偵查卷第三一至三四頁）、九十二年度員警工作紀
      錄簿影本（見原審卷第一三○頁）在卷可參。而告訴人受有兩側臀部挫傷及骨
      盆挫傷之傷害，亦有祥明診所九十二年六月十八日出具之診斷證明書、天主教
      耕莘醫院永和分院九十二年六月二十一日出具之診斷證明書附卷可稽（見偵查
      卷第二四、二五頁）。
（二）證人即臺北縣政府警察局永和分局永和派出所警員伍健毓於原審證稱：事發過
      五天有人報案，依據車牌號碼查出來的是被告家的，就到被告家去找，被告承
      認騎乘該機車等語（見原審卷第八一頁）。又證人李良烜明確陳稱：該輛機車
      之車牌號碼末三碼為九六九號，衡情證人李良烜與被告及告訴人素昧平生，亦
      無怨隙，當無攀誣被告之理。而證人李良烜雖僅記憶該車牌號碼之末三碼，但
      當時隨即與告訴人所記憶之車牌號碼核對相符；且被告亦自承該時適經過右揭
      地點，且稱當時其戴半罩式之安全帽（見原審卷第九八頁），則證人李良烜於
      該名機車騎士回頭之瞬間，與被告照面，而對被告留有印象，可以當庭指認被
      告，亦屬可信，可見被告確為右開時地騎乘車牌號碼ＬＣ七─九六九號機車肇
      事之人。
（三）被告雖辯稱：是與許堯樺駕駛之自用小客車發生交通事故，並不知與告訴人騎
      乘之腳踏車相撞云云。然而：
    １當時告訴人腳踏車倒地與被告機車倒地之位置，相距約不到一公尺，且證人李
      良烜尚向被告喊叫怎麼撞到人就走了，被告尚回頭看了一下，已如前述。則以
      被告係自告訴人後方撞及，視線在被告之前方；且二車倒地位置近在咫尺，被
      告亦回頭查看，竟謂於毫無查悉，實難遽信。況被告於偵查中即坦承有停下並
      回頭看，雖辯稱：不是因為證人李良烜喊叫，而是回頭查看其要追的車子云云
      （見偵查卷第四二頁反面）。然依其於警詢時所稱：「當天我回家途中，行經
      中和路四一三號前，因閃避前方車輛ＹＡ─二七六七，而不慎跌倒，當時該輛
      自小客繼續行駛，我就牽起倒地的機車，馬上去追他」（見偵查卷第四頁），
      顯係「向前」追許堯樺所駕駛之自用小客車，又何必「回頭」查看？所辯上情
      尤難採信。
    ２至被告請求調查之證人許堯樺、證人即臺北縣政府警察局中和分局安平派出所
      警員蔡嘉仁、林盟欽，僅能證明被告曾與證人許堯樺於肇事地點前方約百公尺
      處之中和路與宜安路交岔路口加油站前方為協商之情事（見原審卷第七二至七
      九頁、第一一四至一一六頁、第一一八頁）。依臺北縣政府警察局九十三年一
      月十九日北警勤字第九三○○○八三一一號函附勤務指揮中心受理各類案件記
      錄單記載，勤務指揮中心在當天即九十二年六月十三日二十一時五十七分接獲
      許堯樺電話報案，同日二十一時五十八分前往處理，同日二十二時零五分回報
      雙方當事人已達成和解離去，無事故等情（見原審卷第六三至六四頁），可見
      於案發當時，被告與許堯樺確實另有事故。惟被告明知騎乘機車撞及告訴人倒
      地受傷，未予理會即騎車離去之事實綦明，自不因被告在距離肇事現場不遠處
      與許堯樺協談，即可認被告並未肇事逃逸。
    ３被告另辯稱：於案發後與許堯樺和解事畢，大約三十分鐘以後有到現場找其機
      車掉下來的電瓶（見偵查卷第五頁），如其知道撞及告訴人受傷倒地，不致於
      事後返回肇事現場云云。雖證人即被告之友人丙○○於原審證稱：被告打電話
      回公司，被告之父親接的，說被告發生車禍，被告之父親叫其去現場替被告找
      電瓶。其有去幫被告找電瓶，被告之父親是說車禍場在７─１１便利商店跟藥
      局的中間，其找不到就回去了（見原審卷第一○三至一○四頁），於本院稱：
      其到現場找不到電瓶，打電話給被告確認地點，又再找一次，找不到就回公司
      。回公司以後，大約二十幾分鐘後遇見被告回來，又與被告回到現場去找等情
      （見本院卷第五一至五四頁）。參以證人李良烜所述：「他跑掉之後，我們要
      去看游小姐（即告訴人），才看到被告倒地的地方，有一個電瓶，可能是被告
      所有的，就將電瓶搬到路邊，我們就將電瓶拎到四一三號的藥房放置」等語（
      見原審卷第九七頁），而被告亦於警詢時供稱：「應該是當時我機車上載了一
      個卡車電瓶（約二十公斤），而機車滑倒時，電瓶飛出去而撞到她的腳踏車」
      （見偵查卷第四頁），於偵查中稱：「可能是我車上的貨物撞到她，所以我沒
      有感覺撞到人」（見偵查卷第四一頁反面），可見被告當時確知機車上電瓶因
      倒地而掉落。惟被告明知電瓶掉落，卻不當場拾起，縱因追逐許堯樺之自用小
      客車，時間猶恐未及，而打電話回去給父親委請友人丙○○幫忙先到現場找尋
      。然其與許堯樺之協調情事，於短時間內即達成和解，此際自可先電詢丙○○
      是否已找到電瓶，如知丙○○尚未找到電瓶，即可當場折返肇事現場找尋，甚
      至查看當時經撞倒之告訴人是否仍在現場？有否需要協助之處？而不必直接返
      回公司，反較周折。嗣其返回公司再與丙○○出來到肇事現場，又經過相當時
      間，現場告訴人等早已離去。則於事發之後經過一段時間，才回到現場找尋先
      前掉落之電瓶，與先前明知肇事而逕行離去之事實認定已無關連，況此時被告
      大可在周遭先予確定告訴人等是否仍在？現場是否留有相關肇事跡證？再決定
      是否找尋該電瓶？自難執此為其不知肇事之藉口。又被告與許堯樺協談之地點
      ，距離肇事現場雖不遠，但已有一段距離，在肇事現場辨認該處何人實屬困難
      ，證人李良烜亦稱：雖然可以看到被告所稱和解所在之加油站，但要看到人的
      話，不是看得清楚（見原審卷第九五頁），證人蘇嘉仁警員亦稱：當時夜間，
      看不清楚人車等語（見原審卷第一一五頁），此由證人丙○○於本院所稱：當
      時找不到電瓶，先打電話問被告，問被告人在那裡，再到被告與許堯樺協談地
      點去問被告電瓶確實之掉落位置等情（見本院卷第五一頁），可知丙○○雖已
      知道被告仍在肇事現場附近，亦無法目視被告當時確實所在，故被告肇事後已
      離開現場，自亦不得以與許堯樺商議和解情事之地點距離肇事現場不是很遠，
      即可反而推論不知當時肇事。
（四）按汽車於同一車道行駛時，除擬超越前車外，後車與前車之間應保持隨時可以
      煞停之距離，並應注意車前狀況及兩車併行之間隔，隨時採取必要之安全措施
      ，道路交通安全規則第九十四條第一項、第三項定有明文。本件車禍為在後駕
      駛之被告未保持隨時可以煞停之安全距離，復未仔細注意車前狀況，自後碰撞
      在前之告訴人所騎乘之自行車。又依道路交通事故調查報告表記載，車禍當時
      天氣陰、夜間有照明、市區○○路面且無缺陷、無障礙物、路況及視距均良好
      等情，並無不能注意之情形。被告疏未注意保持與前車之安全距離及車前狀況
      即貿然前行，肇致本件車禍，使告訴人受有上開傷害，自有過失。而其過失行
      為與告訴人之傷害結果間具有相當因果關係，其過失傷害犯行堪以認定。又被
      告明知駕駛機車致告訴人之人車倒地受傷後，竟未查看告訴人傷勢，以採取救
      護或其他必要之措施，即逕行駛離現場，其肇事逃逸之犯行，亦堪認定。
（五）至被告所有之機車因本件車禍，其左後視鏡破裂、左踏板邊條、左引擎蓋有擦
      損；告訴人之置物籃、後座鐵架、支撐架損壞，業經被告供承在卷，亦為告訴
      人所是認，另證人李良烜亦證稱，腳踏車向前彈出，機車向左打滑；警員伍健
      毓於告訴人報案後，檢視被告所騎乘之上開機車，受損部分多係左邊等情節（
      見原審卷第八八、九一頁），並有前揭道路交通事故補充資料表及照片在卷可
      參。被告雖另稱：二車之撞擊點高低不同，被告並未撞擊告訴人之腳踏車，而
      於原審聲請勘驗車損云云。然本件機車車損係因被告閃避小客車（機車與小客
      車並無擦撞，經證人許堯樺及蘇嘉仁警員證述在卷，見原審卷第七二、七六、
      七九、一一五頁），而撞擊告訴人之腳踏車，機車自行倒下向左打滑所造成，
      車損位置高低並不影響被告過失傷害罪之成立，自亦無勘驗之必要。另被告爭
      執道路交通事故現場圖並非肇事當場繪製，而為事後補繪，不足為現場情況之
      判斷。然觀該現場圖只是畫出現場道路形態、測量車道寬度及描繪兩車行向而
      已，並無如煞車痕、刮地痕等現場跡證（見偵查卷第三十頁），只是由該圖配
      合現場照片瞭解肇事路段路況而已，自非以該圖顯現之何項路面上客觀跡證為
      被告肇事判斷之依據，均附此說明。
三、核被告所為，係犯刑法第二百八十四條第一項前段之過失傷害罪及同法第一百八
    十五條之四之肇事逃逸罪。而駕駛人肇事逃逸，係在其過失行為發生後為規避責
    任所另行起意之行為，二罪犯意各別，行為互殊，構成要件不同，應予分論併罰
    。
四、原審認被告所犯罪證明確，適用刑法第一百八十五條之四、第二百八十四條第一
    項前段、第五十一條第五款、罰金罰鍰提高標準條例第一條前段之規定，並審酌
    被告疏未注意遵守交通規則，因一時疏忽，致告訴人受有上開傷害，肇事後復另
    行起意駕車逃逸，棄置告訴人於不顧及其智識程度、生活狀況、犯罪之動機、目
    的、手段、過失程度、犯罪所生之危害、犯罪飾詞卸責，且迄未與告訴人達成民
    事和解並賠償損失等一切情狀，就過失傷害部分，量處有期徒刑三月；就肇事逃
    逸部分，量處有期徒刑十月，並定應執行刑為有期徒刑一年。核其認事用法均無
    不合，量刑亦屬妥適。被告上訴，仍否認犯罪，為無理由，應予駁回。
據上論斷，應依刑事訴訟法第三百六十八條，判決如主文。
本案經檢察官郭弘佑到庭執行職務。
中　　　華　　　民　　　國　　九十三　　年　　　七　　　月　　二十三　　日
                              臺灣高等法院交通法庭
                                  審判長法  官  楊　照　男
                                        法  官  江　振　義
                                        法  官  王　詠　寰
右正本證明與原本無異。
肇事逃逸部分如不服本判決，應於收受送達後十日內向本院提出上訴書狀，其未敘述
上訴之理由者並得於提起上訴後十日內向本院補提理由書（均須按他造當事人之人數
附繕本）。
過失傷害部分不得上訴。
                                        書記官  駱　麗　君
中　　　華　　　民　　　國　　九十三　　年　　　七　　　月　　二十三　　日
附錄：本案論罪科刑法條全文
刑法第一百八十五條之四
駕駛動力交通工具肇事，致人死傷而逃逸者，處六月以上五年以下有期徒刑。
刑法第二百八十四條
因過失傷害人者，處六月以下有期徒刑、拘役或五百元以下罰金，致重傷者，處一年
以下有期徒刑、拘役或五百元以下罰金。
從事業務之人，因業務上之過失傷害人者，處一年以下有期徒刑、拘役或一千元以下
罰金，致重傷者，處三年以下有期徒刑、拘役或二千元以下罰金。
